【裁判字號】    89,交易,128
【裁判日期】    890629
【裁判案由】    過失致死
【裁判全文】
臺灣雲林地方法院刑事判決                        八十九年度交易字第一二八號
    公  訴  人  臺灣雲林地方法院檢察署檢察官
    被      告  乙○○
右列被告因過失致死案件，經檢察官提起公訴（八十九年度偵字第二０九三號），本
院判決如左：
    主  文
乙○○從事業務之人，因業務上之過失致人於死，處有期徒刑伍月，緩刑參年。
    事  實
一、乙○○以種菜為主業，並以駕駛小貨車運送所採摘之蔬菜赴果菜市場販賣為其附
    隨業務，為從事業務之人，於民國八十九年一月三十日上午九時五十五分許，駕
    駛車號ＨＫ－四六三九號自用小貨車前往農田採菜途中，沿雲林縣西螺鎮新安里
    合作農場西側農路由北往南行駛，行經上開合作農場西南側無號誌之交岔路口時
    ，原應注意減速慢行，作隨時停車之準備，並注意車前狀況，隨時採取必要之安
    全措施，而依當時情形為日間自然光線、路面乾燥、無缺陷之柏油路面，視距良
    好等情形，並無不能注意之情事，竟疏未注意減速慢行，並注意該處交岔路口左
    方之來車狀況，即貿然以四十至五十公里之時速駛入該處交岔路口，適楊金治騎
    乘ＭＪＥ－二九六號機車，由東往西沿上開合作農場南側農路駛達該處路口，亦
    疏未注意讓自其右方駛來由乙○○駕駛之小貨車先行，即貿然穿越該處岔路，待
    乙○○見狀雖即向右方閃避並緊急煞車，惟仍因車速過高而煞避不及，致所駕駛
    之小貨車左前車頭撞及楊金治之人車，使其人車倒地，受有顱內出血、頭胸部挫
    傷之重創，雖經乙○○即時送往慈愛醫院急救，惟仍因傷勢過重，延至同日下午
    十五時三十分不治死亡。乙○○於肇事後除即時將楊金治送醫急救外，並於雲林
    縣警察局西螺分局西螺派出所警員甲○○前往慈愛醫院詢問時，向其自首陳述肇
    事經過而接受裁判。
二、案經被害人之子丙○○告訴、被告自首暨臺灣雲林地方法院檢察署檢察官相驗後
    偵查起訴。
    理  由
一、訊據被告乙○○對其以種菜為主業，平日並駕駛小貨車運送所採摘之蔬菜赴果菜
    市場販賣，而於右揭時地駕車肇事並有過失之事實坦承不諱，惟辯稱本件事故發
    生時，只是要去田裡採菜，而非要交菜販賣，故所犯並非業務上之過失云云。經
    查，本件車禍發生經過情形，業經被告自白，核與卷附道路交通事故調查報告表
    所載及車禍後之現場與車輛照片所示情形相符，而被害人楊金治因本件車禍受有
    顱內出血、頭胸部挫傷之重創，於八十九年一月三十日下午十五時三十分不治死
    亡，亦經檢察官督同檢驗員相驗屬實，製有驗斷書、相驗屍體證明書、勘驗筆錄
    各一份在卷可憑。按汽車行經無號誌之交岔路口時，應減速慢行，作隨時停車之
    準備；汽車行駛時，駕駛人應注意車前狀況，並隨時採取必要之安全措施。道路
    交通安全規則第九十三條第一項第四款、九十四條第三項分別定有明文。被告駕
    駛汽車自應注意遵守上揭道路交通安全規則，而依上開道路交通事故調查報告表
    之記載及現場照片所示，肇事當時天候晴、日間自然光、道路狀況乾燥、無缺陷
    、無障礙物等情形，被告並非不能注意及之，乃竟能注意而疏未注意，貿然以四
    十至五十公里之時速駛入該處無號誌之交岔路口，且疏未注意該處交岔路口左方
    之來車狀況，以致肇事，自應負過失責任。雖被害人騎乘機車駛達該處路口時，
    亦疏未注意讓自其右方駛來由被告駕駛之小貨車先行，即貿然穿越該處岔路，致
    遭撞及，對本件車禍之發生亦不無過失（參照道路交通安全規則第一百零二條第
    一項第二款規定），惟尚無礙於被告過失責任之成立，且被告之過失與被害人之
    死亡間，有相當之因果關係。事証明確，被告犯行洵堪認定。
二、按刑法上所謂業務，係指個人基於其社會地位繼續反覆所執行之事務，其主要部
    分之業務固不待論，即為完成主要業務所附隨之準備工作與輔助事務，亦應包括
    在內（參照最高法院七十一年台上字第一五五０號判例）。本件被告係以種菜為
    業，平日並駕駛小貨車運送所採摘之蔬菜赴果菜市場販賣，而事故發生當時乃係
    駕駛自用小貨車前往農田採菜途中，可見被告駕駛小貨車並非僅係單純以之為代
    步工具，其駕駛行為應包括於種菜販賣之業務行為中，且與本件車禍之發生有直
    接關聯，是核被告所為係犯刑法第二百七十六條第二項之業務上過失致人於死罪
    ，公訴人認係犯同條第一項之罪，尚有未洽，應予變更。又被告於肇事後除即時
    將被害人送醫急救外，並於雲林縣警察局西螺分局西螺派出所警員甲○○前往醫
    院詢問時，向其自首陳述肇事經過，業經證人甲○○到庭證述明確，被告在有偵
    查犯罪職務之公務員知悉犯罪事實前，即自首而接受裁判，應依刑法第六十二條
    前段規定減輕其刑。爰審酌被告之素行良好、犯後坦承肇事、過失之程度，及其
    事後已賠償被害人家屬新台幣二百六十五萬元而與之達成民事和解（參照卷附雲
    林縣西螺鎮調解委員會調解書影本）等一切情狀，量處如主文所示之刑。末查，
    被告未曾受有期徒刑以上刑之宣告，有臺灣高等法院被告全國前案紀錄表一紙在
    卷足憑，其偶因過失罹犯本罪，犯罪後已深知悔悟，本院認其經此教訓後，當益
    知警惕，應無再犯之虞，因認所宣告之刑，以暫不執行為適當，併予宣告緩刑三
    年，以啟自新。
據上論斷，應依刑事訴訟法第二百九十九條第一項前段、第三百條，刑法第二百七十
六條第二項、第六十二條前段、第七十四條第一款，罰金罰鍰提高標準條例第一條前
段，判決如主文。
本件經檢察官林柏宇到庭執行職務
中      華      民      國    八十九    年      六      月    二十九    日
                                    臺灣雲林地方法院刑事第二庭
                                        法  官  杭  起  鶴
右正本證明與原本無異。
如不服本判決，應於判決送達後十日內向本院提出上訴狀( 應附繕本 )。
                                        書記官  鄭  國  銘
中      華      民      國    八十九    年      六      月    二十九    日
刑法第二百七十六條第二項
一、因過失致人於死者，處二年以下有期徒刑、拘役或二千元以下罰金。
二、從事業務之人，因業務上之過失犯前項之罪者，處五年以下有期徒刑或拘役，得
    併科三千元以下罰金。


司法院資訊處製作；財團法人民間司法改革基金會備份。
